臺灣高等法院刑事判決　　　　　　　　 96年度上訴字第454號
上　訴　人
即　被　告　甲○○
　　　　　　　　　　之3
選任辯護人　舒建中律師
上列上訴人因違反毒品危害防制條例案件，不服臺灣臺北地方法
院九十五年度訴字第五○七號，中華民國九十五年十二月二十八
日第一審判決（起訴案號：臺灣臺北地方法院檢察署九十四年度
偵字第二二八六三號），提起上訴，本院判決如下：
    主  文
上訴駁回。
    事  實
一、甲○○明知ＭＤＭＡ（俗稱搖頭丸）、Ｋ他命（KETAMINE）
    為毒品危害防制條例第二條第二項第二款、第三款所規定之
    第二級、第三級毒品（下稱ＭＤＭＡ、Ｋ他命），未經許可
    均不得非法持有及販賣，竟基於同時意圖營利販賣第二級毒
    品、第三級毒品之概括犯意，於民國九十四年七月二十四日
    凌晨二時三十分之前，在台北市○○區○○路一段八號地下
    一樓「ＡＸＤ．ＰＵＢ」內，以新台幣（下同）六萬五千元
    之代價，向真實年籍姓名均不詳、綽號「小美」之成年人（
    下稱「小美」）販入ＭＤＭＡ一百零一顆（淨重三十點七三
    公克，驗餘淨重三十點六七公克，三十三小包，每包裝二顆
    ，另一包裝三十五顆）、Ｋ他命十三瓶（淨重十一點七零公
    克，驗餘淨重十一點六六公克）、不含毒品成分之白色透明
    粉末膠囊三十三顆（總毛重三十二點六七公克，驗餘淨重三
    十二點四九公克），除欲留下其中一部分之ＭＤＭＡ、Ｋ他
    命供自己施用外，另欲將其他部分之ＭＤＭＡ、Ｋ他命，賺
    取買賣價差以牟取不法利益，而在舞廳內伺機尋找購買者。
    嗣台北市政府警察局松山分局警員接獲檢舉，於九十四年七
    月二十四日凌晨時許，持向台灣台北地方法院聲請核發之搜
    索票，喬裝客人進入「ＡＸＤ．ＰＵＢ」內埋伏，至當日凌
    晨二時三十分許，看見有二名不詳姓名之男子、一名女子，
    先後上前與站在舞廳置物箱處之甲○○有互動，懷疑在進行
    毒品交易，乃出示搜索票表明身分，開始執行搜索。自甲○
    ○腰際霹靂包內查扣前向「小美」購得之ＭＤＭＡ一百零一
    顆、Ｋ他命十三瓶及與本案無關之白色透明粉末三十三顆，
    因而查獲上情。
二、案經臺北市政府警察局松山分局移送台灣台北地方法院檢察
    署檢察官偵查起訴。
    理    由
甲、證據能力：
一、證人何文狄九十四年七月二十四日警詢陳述之證據能力：
  (一)按被告以外之人於司法警察調查中所為之陳述，與審判中不
    符時，其先前之陳述具有較可信之特別情況，且為證明犯罪
    事實存否所必要者，得為證據，刑事訴訟法第一百五十九條
    之二定有明文。至警詢中之陳述具備可信性與必要性，事實
    審法院除應衡酌詢問有無出於不正方法、陳述是否出於非任
    意性等適法性與否為整體之考量外，應兼顧基於發見真實之
    需求，具有重要關係。
  (二)證人何文狄業經原審審理中具結並經檢、辯詰問在卷。而其
    於九十四年七月二十四日警詢中陳述有看見被告在「ＡＸＤ
    ．ＰＵＢ」販賣搖頭丸，核與原審陳述，未曾在「ＡＸＤ．
    ＰＵＢ」看到被告販賣搖頭丸之陳述不符。其於原審並表示
    ：「我沒有指認被告…我說我不清楚，但是警察說我不清楚
    沒有關係，但是我看到，警察硬把我帶走，當時很混亂，我
    被嚇到不行，警察說我有話就跟檢察官說，看檢察官相信你
    ，還是相信警察」（原審卷第六十五頁反面）。惟查，證人
    何文狄於九十四年十二月二十日偵查時，並未提及警詢時遭
    不法取供，嗣於九十五年八月二日原審法院審理時，始稱其
    遭警察強行帶回警局製作筆錄，當時其心裡十分恐懼一事，
    已非符常情。再者，上揭警詢陳述皆經員警錄音，而該錄音
    經原審勘驗警詢錄音帶結果，員警製作筆錄時全程連續錄音
    ，並無明顯錄音中斷，且係由員警詢問證人同時打字。整個
    詢問過程係一問一答方式對話，而筆錄記載則係將同性質之
    問答，加以整理後記錄於同一段落，並無提高音量、恐嚇、
    威脅或其他不正詢問及誘導情事。又除警詢筆錄中「（王哲
    原、甲○○其二人在該家舞廳販賣搖頭丸多久？）我知道的
    ，應該有一個多月，因為中間有一段時間我沒有去」（九十
    四年度偵字第二二八六三號卷第三十頁），錄音內容則是：
    「問：那兩個一（指被告、王哲原）在店裡賣搖頭丸多久？
    我知道的應該不多，因為中間有一段時間我沒有去。」不符
    ，其餘錄音內容：「
    問：警察…持台灣台北地方法院核發之搜索票喔，至台北市
        松山區○○路○段八號Ｂ１「ＡＤＸ」舞廳執行搜索時
        ，喔，當場分別在王哲原喔，相片上這二個人？
    答：是。
    問：跟甲○○之背包內，查獲一批搖頭丸及Ｋ他命等毒品喔
        ，於警察在監控時喔，你和何人與其交談，後來如何？
        該二人係何人？在今天的…的是，詳述的答辯，當時情
        形是怎樣？
    答：當時情形？因為剛好有人跟我說他們在賣搖頭丸，我就
        把他…
    ………
    問：他們兩個就是在舞廳賣搖頭丸就對了？
    （鍵盤打字聲）
    答：（沒有回答）
    ………
    問：他們有賣搖頭丸和Ｋ他命是不是？
    答：應該是。
    問：你怎麼知道他是賣搖頭丸的人？
    答：因為他自己會問別人要不要買。
    問：這兩個都有問嗎？
    答：對。
    問：他們分別來問你的是不是？
    答：是
    ………
    問：啊你有沒有看到？
    答：啊？
    問：你有沒有看到有人跟他買？
    答：有啊。
    ………
    問：看到幾個人？大約？
    答：兩個。
    問：有兩個跟他買，還是分別有兩個跟他買還是一個一個
    答：一人一個
    ………
    問：你有看到人家拿錢給他嗎？
    答：嗯…沒有看到。我只是看一下，人就走了
    ………
    問：你有看到他拿東西給人家嗎？
    答：有。」與警詢筆錄記載內容相符。此有原審九十五年十
    月十一日勘驗筆錄（原審卷第八十二頁至第八十七頁）在卷
    可憑。且由上錄音內容，證人何文狄前揭向司法警察指認被
    告，全出於一己之意思，所為陳述自具有任意性；而且證人
    何文狄於九十五年八月二日原審時亦表示有看過筆錄內容再
    簽名（原審卷第六十六頁反面）。綜上情況判斷，本院認證
    人何文狄前揭審判外陳述，具有較可信之特別情況，且其警
    詢筆錄基於發見真實之需求並有重要關係，而為證明犯罪事
    實之存否並有必要，故上開陳述本院認符合刑事訴訟法第一
    百五十九條之二之情形，依法有證據能力。
二、證人何文狄九十四年十二月二十日偵訊陳述之證據能力：
  (一)按被告以外之人於偵查中向檢察官所為之陳述，除顯有不可
    信之情況外，得為證據。又證人依法應具結而未具結者，其
    證言不得作為證據，刑事訴訟法第一百五十九條之一第二項
    、第一百五十八條之三分別定有明文，
  (二)證人何文狄於檢察官偵查中之證述，屬於被告以外之人於審
    判外之陳述，又其為證述時，檢察官並未命其具結，揆諸上
    開說明，其在檢察官偵訊時所為之證述，依法不得作為證據
    ，不符合刑事訴訟法第一百五十九條之一第二項例外之規定
    ，不具有證據能力。而被告之辯護人亦於九十六年三月十二
    日本院審理時，主張證人何文狄偵訊之供述無證據能力，是
    證人何文狄偵訊之供述，於本案不得作為證據。
乙、實體部分：
一、訊據上訴人即被告甲○○否認有上述販賣第二級毒品、第三
    級毒品犯行，辯稱：「…我是向他人購買，如果我有販賣，
    身上應該會有現金，但是我當時身上完全沒有現金…我當時
    剛失戀，才會吸食毒品，我沒有販賣…當時我向那女的購買
    ，為何警察看到卻沒有抓她，我沒有販賣…」（九十六年五
    月三日本院審判筆錄）。經查：
  (一)台北市政府警察局松山分局警員接獲檢舉，於九十四年七月
    二十四日凌晨零時許，喬裝消費客人進入「ＡＸＤ．ＰＵＢ
    」內埋伏查緝販毒者，於同日凌晨二時三十分許，出示台灣
    台北地方法院核發之搜索票執行搜索勤務，現場查獲被告、
    朱瀅霖、詹沿修、蔡明祐、郝培駿、黃巧敏、蔡萬益、薛祖
    屠、魏建彰、詹顯毅、楊裕明、鄭傳正、王哲原等十三人分
    別持有ＭＤＭＡ共二百二十五顆、Ｋ他命共五十瓶、大麻二
    包、不明藥丸七顆、吸食器一組等物，其中自被告腰部所繫
    之霹靂包內，查扣ＭＤＭＡ三十三小包又一中包、計一百零
    一顆（小包，每包裝二顆，中包裝三十五顆）、Ｋ他命十三
    瓶、不含毒品成分之白色透明粉末膠囊三十三顆，有台灣台
    北地方法院搜索票、台北市政府警察局松山分局搜索扣押筆
    錄、扣押物器目錄表、扣押物品收據（同上偵查卷第三十七
    頁至四十四頁、第五十三頁至第五十八頁）可稽。而前述自
    被告所攜之霹靂包內查扣之疑似ＭＤＭＤ藥丸一百零一顆、
    疑似Ｋ他命粉末、白色透明粉末膠囊送鑑結果，疑似ＭＤＭ
    Ｄ藥丸一百零一顆，淨重三十點七三公克，驗餘淨重三十點
    六七公克，含有ＭＤＭＡ成分；疑似Ｋ他命白色粉末十三瓶
    ，淨重十一點七零公克，驗餘淨重十一點六六公克，均檢出
    Ｋ他命成分；白色透明粉末膠囊三十三顆，總毛重三十二點
    六七公克，驗餘淨重三十二點四九公克，未含毒品成分，有
    台北市政府警察局九十五年三月三日北市鑑毒字第一○八一
    號鑑驗通知書（同上偵查卷第七十五頁）在卷足稽。被告亦
    供稱上述由其腰部所繫之霹靂包查扣ＭＤＭＡ三十三小包又
    一中包，計一百零一顆（小包，每包裝二顆，中包裝三十五
    顆）、Ｋ他命十三瓶、不含毒品成分之白色透明粉末膠囊三
    十三顆，均係其於查獲前，在查獲現場，以六萬五千元之代
    價，向姓名、住居所均不詳之綽號「小美」成年女子購買取
    得。
  (二)雖然被告歷次以：「…我是自己用，因為買多一點費用比較
    便宜…」（九十四年七月二十四日警詢，同上偵查卷第十九
    頁）、「…毒品是我當天在該舞廳，向一名女子以六萬五千
    元購買的．對方說一次買多一點比較便宜…慢慢吃，而且這
    次的毒品品質不錯…價錢他又算我們便宜…大概算我便宜二
    萬元…」（九十四年十二月二十日偵查筆錄，同上偵查卷第
    五十頁、第五十一頁、第五十二頁）、「…我沒有在舞廳內
    外兜售，我是自己要吸食…」（九十五年四月十八日原審準
    備程序，原審卷第二十二頁反面）、「…因為當時搖頭丸一
    顆市價四百元，我當天買那麼多是因為買兩顆送一顆…本來
    沒有打算買那麼多…只是去那邊玩，後來知道買兩顆送一顆
    折扣很大，所以才買…當時狀況我失戀，所以我就想吃…多
    久吃一次我忘記了，一天吃幾顆我忘記了…」（九十五年十
    月二十三日原審審判筆錄，原審卷第一五六頁正反面）、「
    …分成三十幾包是因為有買二送一，一次買多比較便宜，我
    買的時候連看都沒有看，是事後才看到已經包裝好的，而且
    我有的時候吸食的次數比較多…」（九十五年十二月十五日
    原審審判筆錄，原審卷第一七三頁、第一七四頁）、「…（
    為何要購買那麼多的毒品？）時候我跟男朋友分手，心情不
    好。我剛與朋友分手不到一星期…才會吸食毒品…」（九十
    六年五月三日本院審判筆錄）等語。
  (三)然而，
    (1)搖頭丸係屬安非他命衍生物，具有中樞神經興奮以及迷幻
      作用，口服後會有欣快感、多話、情緒及活動力亢進的行
      為特徵，重覆使用並會產生耐受性、依賴性以及強迫使用
      等作用，其會因使用劑量大小、個人體質差異及對藥物敏
      感度不同，而有不同程度之作用產生，服用後約二十分鐘
      至一小時會產生作用，效果約可持續四至六小時，通常使
      用劑量為八十毫克至二百毫克，最常使用劑量在一百毫克
      至一百五十毫克之間；Ｋ他命係屬芳基環己胺類結構，具
      麻醉作用，會因使用劑量大小、不同給藥方式、個人體質
      差異及對藥物敏感度不同，而有不同程度之作用產生，臨
      床上作為麻醉劑使用，其誘導麻醉之劑量如以靜脈注射約
      為每公斤一至四點五毫克，給藥約三十至四十秒開始作用
      ，作用可維持五至十分鐘，如以肌肉注射方式給藥為每公
      斤六點五八至十三毫克，給藥約需三至四分鐘以上開始作
      用，作用可維持十五至二十五分鐘，長期使用會產生臨藥
      性及心理依賴性，造成劑量增加及強迫性使用，惟其使用
      最大量（致命量），因個人體質、代謝情況、接觸時間長
      短及對藥物的耐藥性等因素不同，依個案而異，此有行政
      院衛生署管制藥品管理局九十三年八月十九日管檢字第○
      九三○○○七九三二號函、九十二年三月三十一日管宣字
      第○九二○○○二二九五號函、九十三年六月二十八日管
      宣字第○九三○○○五九一六號函、九十三年十二月十日
      管檢字第○九三○○一一七八九號函足憑。
    (2)被告於前述時、地為警查扣之ＭＤＭＡ一百零一顆（淨重
      三十點七三公克，驗餘淨重三十點六七公克）三十三小包
      ，每包裝二顆，另一包裝三十五顆）、Ｋ他命十三瓶（淨
      重十一點七零公克，驗餘淨重十一點六六公克），已如前
      述。根據前述通常施用搖頭丸之最高劑量二百毫克計算，
      被告身上查獲之搖頭丸，可施用一百五十三點六五次，每
      次施用自發揮藥效至藥效持續，期間最長可達七小時；再
      依被告於九十四年十二月二十日偵查時供述：「…九十三
      年四月二十七日有接受過觀察勒戒，出來後，仍有施用搖
      頭丸，吃的頻率很少，我吃毒品的話，隔天就沒有辦法上
      班，我只有在隔天休息的時候才敢吃，我跟家裡住，而且
      我的伴侶又管我的緊…大約半年一次，最近一次是跟朋友
      約了在大年初三要一起玩，不一定要施用毒品…」等語（
      同上偵查卷第五十一頁），若據被告所述半年施用一次，
      依藥效持續二十一小時計算（約三次），扣案之ＭＤＭＡ
      之量，可供施用二十五點六年之久，即使以被告每週施用
      一次，藥效持續二十一小時計算（約三次）計算，可供施
      用近一年之久。至於Ｋ他命部分，根據前述如以靜脈注射
      約為每公斤一至四點五毫克之劑量計算，可施用五十二次
      （以靜脈注射於一名五十公斤之人為例，被告身上查獲之
      Ｋ他命劑量，可供注射約五十二次）；以肌肉注射約為每
      公斤六點五八至十三毫克之劑量計算，約可施用十八次（
      以肌肉注射於一名五十公斤之人為例，被告身上查獲之Ｋ
      他命劑量，可供注射約十八次）；又上開搖頭丸、Ｋ他命
      二毒品，並非可同時施用，顯見被告身上查獲之毒品數量
      甚多，尚非專供被告個人施用。尤以被告於九十四年十二
      月二十日偵查時供稱：「…（職業）板橋中山路的貝克髮
      型做美髮…（收入？）二萬五千元…（存款？）目前沒有
      …（是否要給裡生活費？）要，給多少不一定…」等詞（
      同上偵查卷第五十一頁），是知被告收入所得一個月僅二
      萬五千元，尚需負擔家庭生活費，並無存款可言，經濟狀
      況尚稱緊絀，卻花近三月之薪資購買上述大量毒品，實有
      違常理而殊難想像。至被告嗣於原審及本院辯稱：其尚有
      其他投資行為，並非無資力云云。惟其始終未提供其具有
      相當之資力之任何資料以供本院查證；經本院向財政部台
      灣省北區國稅局新莊稽徵所調取被告九十四年度綜合所得
      稅申報資料，被告九十四年度所得雖高達一百八十九萬二
      千二百八十五元，然其中允連興業有限公司所得一百七十
      九萬四千六百四十九元，允誠紙業有限公司所得四萬零九
      百二十三元，允德興業有限公司三萬一千四百四十四元，
      計一百八十六萬七千零十三元，係被告出借名義擔任上開
      公司股東，供其舅媽申報稅捐，實際並無上開收入，僅永
      發髮型名店之所得二萬五千二百七十二元，係其實際所得
      ，此已據被告於九十六年五月三日本院審理供述在卷。另
      對毒品成癮之人，或許會傾其所有購買毒品以解其癮，惟
      被告於查獲當時，經警採集其尿液，送台灣檢驗科技股份
      有限公司檢驗後，並無呈現任何施用毒品之陽性反應，此
      有該公司出具之濫用藥物尿液檢驗報告（偵查卷第五頁）
      在卷足憑，顯然被告於九十六小時內未施用ＭＤＭＡ，由
      此可見，被告對ＭＤＭＡ之需求，尚未成癮；且如上所述
      ，被告所購得之ＭＤＭＡ、Ｋ他命之量，可供施用一年之
      久，由於ＭＤＭＡ、Ｋ他命係容易受潮之物品，一旦受潮
      即損壞而不堪使用，益徵經濟拮据之被告所稱購入大量之
      ＭＤＭＡ、Ｋ他命囤放供施用之詞，實難令人置信。
    (3)再者，本院於九十六年五月三日審理時，調取被告於上述
      時、地為警查獲扣案之ＭＤＭＡ一百零一顆、Ｋ他命十三
      瓶檢視，其中ＭＤＭＡ分成黃色及綠色藥錠，扣案當時之
      狀態係將黃色及綠色各一錠以小夾鏈帶包裝二十二包，二
      顆黃色藥錠以小夾鏈帶包裝十一包，另三十五顆黃色藥錠
      裝一包；Ｋ他命之白色粉末，則以小瓶子之方式分瓶包裝
      ，有前揭ＭＤＭＡ、Ｋ他命扣案可證，原審於九十五年十
      月二十三日審理亦製有勘驗筆錄可證（原審卷第一五五頁
      正反面），以上開ＭＤＭＡ、Ｋ他命分袋、分瓶之包裝方
      式，顯然並非供被告本身施用所包裝，而係為將來出售之
      方便而將上開毒品予以小份量包裝，得以販賣他人等情甚
      明。是知被告辯稱：因為「小美」給予其較大之優惠（買
      二送一），所以一次購買大量之ＭＤＭＡ、Ｋ他命以供其
      自己施用等語，難令人採信。而關於被告為警查獲前，在
      「ＡＸＤ．ＰＵＢ」兜售ＭＤＭＡ、Ｋ他命之事實，亦據
      證人即「ＡＸＤ．ＰＵＢ」員工何文狄於九十四年七月二
      十四日警詢時證稱：「…王哲原、甲○○分別來問我需不
      需要購買搖頭丸…」（同上偵卷第三十頁）等詞在卷。雖
      證人何文狄於九十五年八月二日原審審理時改稱：「…我
      只是告訴要買的人，叫他自己去找，我沒有指明被告販賣
      …我只有說，叫要買的人自己去找，我就離開了，警察有
      看到買的人為何不去找買的人，而要找我，我沒有看到被
      告賣毒品…（你下前有說被告來問你，要不要買搖頭丸？
      ）我沒有說…我聽說那裡有人在賣，但是我不知道是誰…
      」（原審卷第六十五頁反面、第六十六頁）等，迥異於警
      詢之陳述。惟經原審勘驗證人何文狄警詢錄音內容，證人
      何文狄確有前述有關被告在「ＡＸＤ．ＰＵＢ」兜售ＭＤ
      ＭＡ、Ｋ他命之供述內容，整個錄音內容未發現有提高音
      量、恐嚇、威脅或其他不正詢問及誘導情事。證人何文狄
      於九十五年八月二日原審審理時亦稱，警詢筆錄有看過內
      容再簽名（原審卷第六十六頁反面）；此有原審九十五年
      十月十一日勘驗筆錄（原審卷第八十二頁至第八十七頁）
      可稽，本院參以證人何文狄係於九十四年七月二十四日接
      受警詢，距於原審九十五年八月二日審理時到庭作證，已
      相隔逾一年，而該警詢時之陳述，因距離本案查獲時甚近
      ，記憶清晰，且係未受他人左右而出於自然之陳述，其嗣
      於審判中之證言，或因時隔日久，記憶模糊致未能清楚陳
      述，或因與被告同庭應訊，昧於人情而故為有利於被告之
      證詞，足認其警詢時之記憶應較審理時清晰，且顯然較無
      外力干擾或介入而為陳述，其復未陳述有何違法取供或其
      他不自由之情形，自堪認其於警詢所為證述之客觀外部情
      況，當有可信性特別情況。原審之證詞，顯係迴護被告之
      詞，而不足採信。
    (4)被告於原審審理時雖稱：因為「小美」在「ＡＸＤ　ＰＵ
      Ｂ」很有名，此次是第一次向小美購買搖頭丸及Ｋ他命，
      惟在ＰＵＢ包廂交易當時，「小美」將霹靂腰包放在桌上
      ，其並未當場查看毒品之內容物，所以不知道數量多少，
      也不知道「小美」實際上交付之物為ＭＤＭＡ、Ｋ他命等
      語（原審九十五年十月二十三日審判筆錄，原審卷第一五
      七頁反面），於本院審理時亦稱：霹靂腰包當時的確不在
      其身上，是在旁邊（九十六年五月三日本院審理）。惟查
      ，如被告所述，此次乃第一次與「小美」交易，且交易金
      額高達六萬五千元，類此高風險高價額之毒品交易，理當
      一手交錢一手交貨，以確保交易安全，惟被告所辯其於交
      易當時，未當場點收毒品，即將六萬五千元交付「小美」
      ，此亦與常情不符。至於被告復稱：當時「小美」將毒品
      交付後，即馬上表示要上洗手間，將裝有毒品之霹靂腰包
      放在桌上，警察就立刻進來，當時時間很短，以至於沒有
      時間點收等語（同上審判筆錄，原審卷第一五六頁反面）
      ，惟證人即當時查獲被告之員警陳宥任於檢察官偵查時及
      原院審理時證稱：霹靂腰包原本在被告身上，是我親自請
      被告將霹靂腰包卸下放在桌上等語（九十五年一月十九日
      偵查筆錄、同上偵查卷第六十八頁、第六十九頁，九十五
      年十月二十三日原審審判筆錄、原審卷第一五三頁），而
      被告亦於九十四年十二月二十日偵查時自承：毒品是在我
      身上霹靂腰包中查獲的等語（同上偵查卷第五十頁），足
      認被告於原審及本院審理時之上開辯稱：霹靂腰包在ＰＵ
      Ｂ包廂內桌上，均不足採，被告遭查獲當時，已與「小美
      」完成交易，交易之物品即為扣案之ＭＤＭＡ、Ｋ他命等
      情，堪以認定。
  (四)按ＭＤＭＡ、Ｋ他命等物稀價昂，取得不易，且為政府嚴予
    查緝取締之第二級及第三級毒品，非法販賣之刑責甚重，苟
    無利潤可圖，衡情應無甘冒被查緝法辦重刑之危險而無端無
    償供應他人試用或隨意給予他人之理。本件查獲扣案如附表
    所示ＭＤＭＡ、Ｋ他命，數量非少。且不論是瓶裝或袋裝，
    均可任意分裝，而每次買賣之價量，亦隨時隨雙方關係之深
    淺、當時之資力、需求程度及對行情之認知等因素，機動的
    調整，被告可依買受人之需求按原包裝賣出或再分裝出售，
    則無論以原包裝賣出或分裝後再行出賣之每包售價，均可因
    賺取價差而牟得利益，衡情而論，殊不可能如被告所辯僅為
    自己施用方便而大量購入之理。茍非意在營利，且確實有利
    可圖，當無干冒重刑，將鉅量毒品帶至身上在ＰＵＢ之公共
    場所內隨意走動，堪認被告販入ＭＤＭＡ、Ｋ他命，有從中
    賺取差額利潤之意圖甚明。
  (五)綜上所述，被告所辯均係卸責之詞，不足採信。本案事證明
    確，應予依法論科。
二、被告行為後，刑法於九十四年二月二日修正公布，於九十五
    年七月一日施行。按行為後法律有變更者，適用行為時之法
    律，但行為後之法律有利於行為人者，適用最有利於行為人
    之法律，現行刑法第二條第一項訂有明文。刑法第三十三條
    第五款修正為主刑之種類：罰金新台幣一千元以上，以百元
    計算之。比較被告行為時刑法第三十三條第五款主刑之種類
    ：罰金銀元一元以上。就罰金之最低度以適用舊法對於被告
    有利。至於修正後刑法第五十五條，雖將舊刑法第五十五條
    後段關於牽連犯之規定刪除，但其前段關於想像競合犯之規
    定並無變更，而其但書係科刑之限制，為法理之明文化，非
    屬法律之變更。
三、查ＭＤＭＡ、Ｋ他命係毒品危害防制條例第二條第二項所規
    定之第二級及第三級毒品。又販賣毒品罪，並不以販入後復
    行賣出為必要，只須以營利為目的，將毒品販入或賣出，有
    一於此，其犯罪即告成立，此與意圖販賣而非法持有毒品罪
    ，乃指意圖販賣而販入以外之原因而持有，嗣持有後始意圖
    販賣者，迥然不同（最高法院九十一年度臺上字第二０四八
    號判決意旨可資參照）。是核被告所為，係犯毒品危害防制
    條例第四條第二項販賣第二級毒品、第三項販賣第三級毒品
    罪。其持有第二級毒品、第三級毒品行為，為販賣毒品所吸
    收，不另論以持有第二級毒品、第三級毒品罪。被告以一行
    為觸犯上開二罪名，為想像競合犯，依刑法第五十五條之規
    定，應從一重論以毒品危害防制條例第四條第二項販賣第二
    級毒品罪。
四、不另為無罪之諭知部分：
    起訴意旨以被告以六萬五千元販入ＭＤＭＡ、Ｋ他命後，即
    販賣予ＰＵＢ內二名不知名之舞客，認被告此部分另涉犯毒
    品危害防制條例第四條第二項販賣第二級毒品、第三項販賣
    第三級毒品罪嫌云云。經查，證人何文狄於九十四年七月二
    十四日警詢時雖證稱：「…我看到有王哲原、甲○○二人分
    別販賣搖頭丸給其他客人…」（同上偵查卷第三十頁），然
    亦表示：「我只看到他們分別將已包好的搖頭丸給不詳買客
    ，但是沒有注意看到有無收錢…」（同上偵查卷第三十頁）
    ；嗣於偵查及原審則稱：「…（警詢中為何稱有看到被告及
    王哲原分別將包裝好的搖頭丸拿給其他買客？）我只有看到
    被告跟人家在說話…（為何警詢中稱王哲原及被告在該舞廳
    已經販賣搖頭丸一個多月？）我是聽說的…」（九十四年十
    二月二十日偵查，同上偵查卷第五十二頁）、「…（當天有
    無看到被告在ＰＵＢ內？）我有看到…（你看到他在作何事
    ？）走來走去，跟人家聊天…我沒有看到被告賣毒品…我聽
    說那裡有人在賣，但是我不知是誰…」（九十五年八月二日
    原審審判筆錄，原審卷第六十五頁、第六十六頁）等詞。證
    人陳宥任於偵查及原審時亦係證述：「…看到被告在置物箱
    旁將毒品一包一包分裝交給不特定的二位客人…我看到被告
    是被告將毒品交給別人，但是我沒有看到被告收錢，收錢是
    另一個人，但是我沒找到那個人…」（九十五年一月十九日
    偵查筆錄，同上偵查卷第六十八頁）、「…當天燈光不是很
    明亮，我有看到被告將毒品交給不特定的人，其中有壹個是
    女的，但是沒有看到他收錢，他站在置物櫃那邊，很多人去
    找他，我看到他給人毒品，但是沒有看到被告收錢…為當時
    不只搜一個女生，我是有懷疑一名女子但是那名女子身上並
    沒有搜到東西…」（九十五年八月二日原審審判筆錄，原審
    卷第六十三頁反面）等語。是依證人何文狄於警詢、證人陳
    宥任於偵查及原審之證詞，被告有交付毒品予人之動作，而
    另一名男子雖有收錢的動作，惟本院依卷內證據，無法認定
    被告與該名黑衣男子具有販賣毒品犯意聯絡，且在當時具有
    行為分擔正在進行販賣毒品之情，本院並審酌ＰＵＢ內大多
    燈光昏暗，音樂吵雜，證人陳宥任亦無看見被告與黑衣男子
    間有何互動，查獲當時無在被告身上查獲較多現金，所指該
    名收錢之男子亦未經查獲等情，此外，卷內亦無被告向「小
    美」購買毒品之後，轉身即販賣予他人之證據，尚難僅以證
    人何文狄、陳宥任上開之證述，而認定被告當天已有販賣之
    事實，無法為被告不利之認定。是起訴書內關於被告當日將
    毒品販賣予ＰＵＢ內二位不知名舞客之記載，本院依卷內證
    據無法為此部分之認定。此外，復查無其他積極證據可資佐
    證，是此部分犯罪尚難證明，惟檢察官既認與前揭有罪部分
    ，有連續犯之裁判上一罪關係，爰不另為無罪之諭知。
五、原審認被告同時販賣第二級毒品、第三級毒品犯行，事證明
    確，且二者具有一行為觸犯數罪名之想像競合犯關係，依毒
    品危害防制條例第四條第二項、第三項、刑法第五十五條規
    定，並爰審酌被告意圖販賣而販入ＭＤＭＡ、Ｋ他命，並在
    ＰＵＢ內企圖販售，助長毒品氾濫社會，嚴重影響社會善良
    風俗及國人身體健康，及參酌被告犯罪動機、目的、手段、
    所生危害、持有毒品之種類及數量、犯後猶飾詞否認，態度
    不佳，未見悔意之態度等一切情狀，量處有期徒刑七年二月
    ，以資懲儆。扣案之ＭＤＭＡ一百零一顆（淨重三十點七三
    公克，驗餘淨重三十點六七公克，三十三小包，每包裝二顆
    ，另一包裝三十五顆），係第二級毒品，依毒品危害防制條
    例第十八條第一項前段規定宣告沒收銷燬。用以包裝上開Ｍ
    ＤＭＡ之包裝袋，係毒品之外包裝，有防止毒品裸露、逸出
    及潮濕之功用，並便於攜帶，為供被告犯毒品危害防制條例
    第四條第二項之罪所用之物，且為被告所有，依毒品危害防
    制條例第十九條第一項之規定宣告沒收。扣案之Ｋ他命十三
    瓶（淨重十一點七零公克，驗餘淨重十一點六六公克），係
    第三級毒品，係屬違禁物，依刑法第三十八條第一項第一規
    定宣告沒收，包裝Ｋ他命之包裝瓶亦為防止毒品裸露、逸出
    及潮濕之功用，並便於攜帶，為供被告犯毒品危害防制條例
    第四條第三項販賣第三級毒品罪所用之物，且為被告所有，
    依毒品危害防制條例第十九條規定宣告沒收。未扣案之被告
    用以裝欲販賣之ＭＤＭＡ、Ｋ他命之霹靂腰包一個，依毒品
    危害防制條例第十九條第一項規定，宣告沒收，並諭知如不
    能沒收時，應追徵其價額。另扣案之白色透明粉末膠囊三十
    三顆，未檢出任何毒品成分，與本案犯罪無關，不諭知宣告
    沒收。原判決認事用法及量刑均無不當，應予維持。被告上
    訴仍執前開陳詞否認有販賣第二級毒品ＭＤＭＡ、販賣第三
    級毒品Ｋ他命犯行，並無理由，應予駁回。
據上論斷，應依刑事訴訟法第三百六十八條，判決如主文。
本案經檢察官許睦坪到庭執行職務。
中　　華　　民　　國　　96　　年　　5 　　月　　17　　日
                  刑事第十三庭  審判長法  官 曾德水
                                      法  官 李錦樑
                                      法  官 林婷立
以上正本證明與原本無異。
如不服本判決，應於收受送達後十日內向本院提出上訴書狀，其
未敘述上訴之理由者並得於提起上訴後十日內向本院補提理由書
（均須按他造當事人之人數附繕本）。
                                      書記官 王增華
中　　華　　民　　國　　96　　年　　5 　　月　　21　　日
附錄本案論罪科刑法條全文：
毒品危害防制條例第四條：
製造、運輸、販賣第一級毒品者，處死刑或無期徒刑；處無期徒
刑者，得併科新臺幣一千萬元以下罰金。
製造、運輸、販賣第二級毒品者，處無期徒刑或七年以上有期徒
刑，得併科新臺幣七百萬元以下罰金。
製造、運輸、販賣第三級毒品者，處五年以上有期徒刑，得併科
新臺幣五百萬元以下罰金。
製造、運輸、販賣第四級毒品者，處三年以上十年以下有期徒刑
，得併科新臺幣三百萬元以下罰金。
製造、運輸、販賣專供製造或施用毒品之器具者，處一年以上七
年以下有期徒刑，得併科新臺幣一百萬元以下罰金。
前五項之未遂犯罰之。
